臺灣嘉義地方法院民事判決　九十二年度訴字第八四一號
　　原　　　告　嘉義縣政府
　　法定代理人　丙○○
　　訴訟代理人　劉榮治律師
　　被　　　告　甲○○　住嘉義.
　　訴訟代理人　乙○○　住嘉義.
　　　　　　　　林鍾仁律師
右當事人間請求遷讓房屋事件，於中華民國九十三年一月二十八日經言詞辯論終結，
本院判決如左：
    主      文
被告應將坐落嘉義市○○段○○段三○地號土地上如附圖Ａ１部分所示面積○‧○○
○○七九公頃、同小段三○之二二地號土地上如附圖Ａ２部分所示面積○‧○○○二
四一公頃、同小段三○之二地號土地上如附圖Ａ３部分所示面積○‧○○四四五二公
頃、同小段三五之二地號土地上如附圖Ａ４部分所示面積○‧○○○二八六公頃、同
小段三七地號土地上如附圖Ａ５部分所示面積○‧○○○四一八公頃地上建物即門牌
號碼嘉義市○區○○里○鄰○○街一○號木造一層房屋遷讓交還原告。
原告其餘之訴駁回。
訴訟費用由被告負擔十分之三，餘由原告負擔。
本判決於原告以新臺幣貳拾貳萬元，為被告供擔保後，得假執行。
原告其餘假執行之聲請駁回。
    事實及理由
一、本件原告起訴主張：坐落嘉義市○○段○○段三○地號土地上如附圖Ａ１部分所
    示面積○‧○○○○七九公頃、同小段三○之二二地號土地上如附圖Ａ２部分所
    示面積○‧○○○二四一公頃、同小段三○之二地號土地上如附圖Ａ３部分所示
    面積○‧○○四四五二公頃、同小段三五之二地號土地上如附圖Ａ４部分所示面
    積○‧○○○二八六公頃、同小段三七地號土地上如附圖Ａ５部分所示面積○‧
    ○○○四一八公頃地上建物即門牌號碼嘉義市○區○○里○鄰○○街一○號木造
    一層房屋，為原告管理之公有宿舍，原出借法務部調查局嘉義市調查站（以下簡
    稱嘉義市調站），由訴外人即被告之父林潔清配住使用，坐落同小段三○地號土
    地上如附圖Ｂ１部分所示面積○‧○○○○三五公頃、同小段三○之二地號土地
    上如附圖Ｂ２部分所示面積○‧○○二五六二公頃鋼筋混凝土造二層樓房屋，坐
    落同小段三○之二地號土地上如附圖Ｃ部分所示面積○‧○○一六二七公頃鐵骨
    造涼棚，坐落同小段三二之四地號土地上如附圖Ｄ１部分所示面積○‧○○○○
    七五公頃、同小段三○之二地號土地上如附圖Ｄ２部分所示面積○‧○○二一三
    八公頃、同小段三○之五地號土地上如附圖Ｄ３部分所示面積○‧○○三二九公
    頃、同小段三七地號土地上如附圖Ｄ４部分所示面積○‧○○三五○六公頃木造
    一層房屋則為林潔清所自行搭建，林潔清死亡後，前揭Ａ１、Ａ２、Ａ３、Ａ４
    、Ａ５部分木造一層房屋、Ｂ１、Ｂ２部分鋼筋混凝土造二層樓房屋、Ｃ部分鐵
    骨造涼棚、Ｄ１、Ｄ２、Ｄ３、Ｄ４部分木造一層房屋現由被告占有使用。嘉義
    市調站業於九十二年五月十九日以嘉市祕字第○九二八○○九○七○○號函向原
    告表示停止借用，終止借貸關係，被告顯為無權占用前開建物等情，爰依民法第
    七百六十七條提起本訴。並聲明：(一)被告應將坐落嘉義市○○段○○段三○地號
    土地上如附圖Ａ１部分所示面積○‧○○○○七九公頃、同小段三○之二二地號
    土地上如附圖Ａ２部分所示面積○‧○○○二四一公頃、同小段三○之二地號土
    地上如附圖Ａ３部分所示面積○‧○○四四五二公頃、同小段三五之二地號土地
    上如附圖Ａ４部分所示面積○‧○○○二八六公頃、同小段三七地號土地上如附
    圖Ａ５部分所示面積○‧○○○四一八公頃木造一層房屋，坐落同小段三○地號
    土地上如附圖Ｂ１部分所示面積○‧○○○○三五公頃、同小段三○之二地號土
    地上如附圖Ｂ２部分所示面積○‧○○二五六二公頃鋼筋混凝土造二層樓房屋，
    坐落同小段三○之二地號土地上如附圖Ｃ部分所示面積○‧○○一六二七公頃鐵
    骨造涼棚，坐落同小段三二之四地號土地上如附圖Ｄ１部分所示面積○‧○○○
    ○七五公頃、同小段三○之二地號土地上如附圖Ｄ２部分所示面積○‧○○二一
    三八公頃、同小段三○之五地號土地上如附圖Ｄ３部分所示面積○‧○○三二九
    公頃、同小段三七地號土地上如附圖Ｄ４部分所示面積○‧○○三五○六公頃木
    造一層房屋遷讓交還原告。(二)願供擔保，請准宣告假執行。
二、被告則以：願將坐落嘉義市○○段○○段三○地號土地上如附圖Ａ１部分所示面
    積○‧○○○○七九公頃、同小段三○之二二地號土地上如附圖Ａ２部分所示面
    積○‧○○○二四一公頃、同小段三○之二地號土地上如附圖Ａ３部分所示面積
    ○‧○○四四五二公頃、同小段三五之二地號土地上如附圖Ａ４部分所示面積○
    ‧○○○二八六公頃、同小段三七地號土地上如附圖Ａ５部分所示面積○‧○○
    ○四一八公頃木造一層房屋遷讓交還原告，但其餘部分建物為其父林潔清所自行
    搭建，非屬原配住之宿舍，原告請求交還，於法無據等語，資為抗辯。並聲明：
    駁回原告之訴。
三、查坐落嘉義市○○段○○段三○地號土地上如附圖Ａ１部分所示面積○‧○○○
    ○七九公頃、同小段三○之二二地號土地上如附圖Ａ２部分所示面積○‧○○○
    二四一公頃、同小段三○之二地號土地上如附圖Ａ３部分所示面積○‧○○四四
    五二公頃、同小段三五之二地號土地上如附圖Ａ４部分所示面積○‧○○○二八
    六公頃、同小段三七地號土地上如附圖Ａ５部分所示面積○‧○○○四一八公頃
    地上建物即門牌號碼嘉義市○區○○里○鄰○○街一○號木造一層房屋，為原告
    管理之公有宿舍，原出借嘉義市調站，由訴外人林潔清配住使用，坐落同小段三
    ○地號土地上如附圖Ｂ１部分所示面積○‧○○○○三五公頃、同小段三○之二
    地號土地上如附圖Ｂ２部分所示面積○‧○○二五六二公頃鋼筋混凝土造二層樓
    房屋，坐落同小段三○之二地號土地上如附圖Ｃ部分所示面積○‧○○一六二七
    公頃鐵骨造涼棚，坐落同小段三二之四地號土地上如附圖Ｄ１部分所示面積○‧
    ○○○○七五公頃、同小段三○之二地號土地上如附圖Ｄ２部分所示面積○‧○
    ○二一三八公頃、同小段三○之五地號土地上如附圖Ｄ３部分所示面積○‧○○
    三二九公頃、同小段三七地號土地上如附圖Ｄ４部分所示面積○‧○○三五○六
    公頃木造一層房屋則為林潔清所自行搭建，林潔清死亡後，前揭Ａ１、Ａ２、Ａ
    ３、Ａ４、Ａ５部分木造一層房屋、Ｂ１、Ｂ２部分鋼筋混凝土造二層樓房屋、
    Ｃ部分鐵骨造涼棚、Ｄ１、Ｄ２、Ｄ３、Ｄ４部分木造一層房屋現由被告占有使
    用。嘉義市調站業於九十二年五月十九日以嘉市祕字第○九二八○○九○七○○
    號函向原告表示停止借用，終止借貸關係，被告占用前開Ａ１、Ａ２、Ａ３、Ａ
    ４、Ａ５部分木造一層房屋，並無正當權源之事實，為兩造所不爭，並有房屋稅
    籍證明書及嘉義市調站函附卷可稽，復經本院會同嘉義市地政事務所人員勘驗屬
    實，製有勘驗筆錄及複丈成果圖可按，堪信為真實。
四、按所有人對於無權占有或侵奪其所有物者，得請求返還之。對於妨害其所有權者
    ，得請求除去之。有妨害其所有權之虞者，得請求防止之，民法第七百六十七條
    定有明文。被告對其無權占用前開Ａ１、Ａ２、Ａ３、Ａ４、Ａ５部分木造一層
    房屋等情，既不爭執，並稱願意交還，則原告依前揭規定，請求被告遷讓交還前
    開Ａ１、Ａ２、Ａ３、Ａ４、Ａ５部分木造一層房屋，即屬正當，應予准許。至
    前揭Ｂ１、Ｂ２部分鋼筋混凝土造二層樓房屋、Ｃ部分鐵骨造涼棚、Ｄ１、Ｄ２
    、Ｄ３、Ｄ４部分木造一層房屋，被告辯稱為訴外人林潔清所建，並為原告所不
    爭，則原告自非該建物之所有權人，其依民法第七百六十七條規定，請求被告遷
    讓交還該部分建物，自屬無據，應予駁回。
五、原告陳明願供擔保，聲請宣告假執行，就其勝訴部份，經核無不合，爰酌定相當
    擔保金額准許之；至原告敗訴部分，其假執行之聲請，已失所附麗，應予駁回。
六、本件判決之基礎已臻明確，兩造其餘攻擊防禦方法及舉證，核與判決無影響，爰
    不另一一論述，併此敘明。
七、據上論結，本件原告之訴為一部有理由、一部無理由，依民事訴訟法第七十九條
    、第三百九十條第二項，判決如主文。
中　　　華　　　民　　　國　　九十三　　年　　　一　　　月　　 三十　 　日
~B臺灣嘉義地方法院民事第一庭
~B　　審判長法官　曾文欣
~B　　法　　　官　鄧晴馨
~B　　法　　　官　鄭雅文
右為正本係照原本作成
如對本判決上訴須於判決送達後廿日內向本院提出上訴狀
中　　　華　　　民　　　國　　九十三　　年　　　一　　　月　　 三十　 　日
~B　　書　記　官　鄭翔元
